【裁判字號】    89,易,1011
【裁判日期】    900713
【裁判案由】    侵占等
【裁判全文】
臺灣屏東地方法院刑事判決                        八十九年度易字第一一一號
    公  訴  人  臺灣屏東地方法院檢察署檢察官
    被      告  甲○○
    選任辯護人  蘇精哲
    選任辯護人  王正嘉
    選任辯護人  范仲良律師
右被告因侵占案件，經檢察官提起公訴（八十八年度偵字第三七九一號、第六八三五
號）本院判決如左：
    主  文
甲○○意圖為自己不法之所有，而侵占自己持有他人之物，處有期徒刑壹年。
    事  實
一、甲○○於八十八年二月十七日向乙○○承租乙○○所有坐落屏東縣新園鄉○○段
    第九六九號土地及乙○○原向屏東縣政府承租而為財政部國有財產局所有之坐落
    同段第九六八號土地，堆放砂石，而持有上開土地，為上開土地之使用權人，明
    知上開土地早經主管機關編定為一般農牧用地，不得供作農牧使用以外之用地，
    為管制使用之土地，竟為牟一己之私利，基於意圖為自己不法所有及違反區域計
    劃法之犯意，於其承租上開九六九號、九六八號土地之期間內，在上開土地內（
    九六九號土地其中面積八五平方公尺，九六八號土地其中面積一六五○平方公尺
    ）及其未承租之相鄰之國有同地段八七二號土地（其中面積八○平方公尺）、國
    有未登錄土地（面積八五○平方公尺）採取及盜採砂石（合計面積二六六五平方
    公尺，平均深度一公尺，約採得砂石二六六五立方公尺），賣予他人得利，而違
    反非都市土地分區編定使用計劃而使用該土地，經屏東縣政府以八十八年九月七
    日八八屏府地用字第一五八六三五號函，限令甲○○應於八十八年九月二十三日
    以前恢復原狀作農牧用地使用，屆期並未依限恢復原狀。
二、案經乙○○告訴及屏東縣政府函送台灣屏東地方法院檢察署檢察官偵查起訴。
    理  由
一、訊據被告甲○○否認有上開犯行，辯稱：我是在土地上洗砂，挖了二個洞，讓砂
    石沈澱，清水排出，坑洞是洗砂留下來的，告訴人誤以為盜採砂石，而且我用原
    來挖取的砂石覆蓋回復原狀云云。
二、經查：
   （一）被告在上開土地採、盜取砂石之犯行，業據告訴人之子陳文煌於偵查中指
         訴歷歷，而該土地之土質本係砂質地，根本不必洗砂一節，亦據陳文煌於
         偵查中證述在卷。
   （二）被告於偵查中檢察官第一次訊問時，經檢察官訊以：「為何租地挖砂石？
         」時，並未否認該地有遭挖砂石，僅辯稱：「我租後轉租予林新財，他說
         他要經營，我沒有問用途」云云，後來才改口係其本人在該地洗砂，是其
         前後供述顯有矛盾。
   （三）被告於上開土地開挖之地號跨越含國有土地、國有未登錄地在內之四筆土
         地，面積廣達二六六五平方公尺，平均深達一公尺，此有屏東縣東港地政
         事務所土地複丈成果圖附偵查及審理卷可稽，再由卷附照片觀之，該地開
         挖之現場既深且廣，並非被告「挖二個洞洗砂」所能搪塞。
   （四）又被告如僅係在上開土地挖洞洗砂，則其以原挖取砂石覆蓋恢復原狀即可
         ，然從現場所拍攝照片觀之，被告係從他處運來混有水泥等雜物之泥土覆
         蓋上開土地，有照片在卷可稽，足見被告係在上開土地挖取砂石後，就地
         清洗賣予他人，且證人即屏東縣政府地政科員丙○○亦證稱：「應不是純
         粹洗砂，範圍相當廣，應是挖砂，不是洗砂而已，從高度的落差來看」、
         「由照片判斷，有落差，沒有回填完，我們才會移送法辦」等語，亦可得
         知被告洗砂之辯解，不足採信。
    （五）此外復有有屏東縣政府八十八年九月七日八八屏府地用字第一五八六三五
          號函及被告收受該信函之掛號函件收據及屏東縣新園鄉公所八八園鄉民字
          第八七一九號函卷足憑。
三、綜上所述，本件事證明確，被告所辯不足採信，其犯行洵堪認定。
四、核被告所為係犯刑法第三百三十五條第一項侵占罪、修正前區域計劃法第二十二
    條之罪（查區域計劃法於被告行為後，於八十九年一月二十六日經總統修正公布
    ，而修正後區域計畫法第二十二條之法定刑較修正前為重，依刑法第二條第一項
    之規定，應論以修正前之區域計劃法第二十二條之罪）及刑法第三百二十條第一
    項之竊盜罪（此竊盜罪部分係國有同地段八七二號土地及未登錄地部分，此部分
    雖未經起訴，但與起訴之侵占部分有想像競合犯之裁判上一罪之關係，自為起訴
    效力所及而得由本院併予審理）。上開三罪間有想像競合犯及牽連犯之關係，應
    從一重之侵占罪處斷。審酌被告素行非佳、犯罪動機、所生損害非輕及犯後態度
    等一切情狀，量處如主文所示之刑。
據上論斷，應依刑事訴訟法第二百九十九條第一項前段、刑法第三百三十五條第一項
、第三百二十條第一項、修正前區域計畫法第二十二條、刑法第十一條前段、第二條
第一項、第五十五條、罰金罰鍰提高標準條例第一條前段判決如主文。
中      華      民      國      九十      年      七      月      十三  日
                                          法  官    吳永宋
右正本證明與原本無異。
對於本判決如有不服應於收受送達後十日內向本院提出上訴書狀上訴於台灣高等法院
高雄分院並按他造當事人之人數附具繕本。
                                          書記官    陳靖麗
中      華      民      國      九十      年      七      月      十三  日
附錄本案論罪科刑法條全文中華民國刑法第三百三十五條第一項意圖為自己或第三人
不法之所有，而侵占自己持有他人之物者，處五年以下有期徒刑、拘役或科或併科一
千元以下罰金。
中華民國刑法第三百二十條第一項
意圖為自己或第三人不法之所有，而竊取他人之動產者，為竊盜罪，處五
年以下有期徒刑、拘役或五百元以下罰金。
區域計畫法第二十二條
違反前條規定不依限變更土地使用或拆除建築物恢復土地原狀者，除依行
政執行法辦理外，並得處六個月以下有期徒刑或拘役。


司法院資訊處製作；財團法人民間司法改革基金會備份。
